最高法院刑事判決　　　　　　　　　　　　　　　八十六年度台上字第二九○四號
　　上訴人　甲○○
右上訴人因違反商業會計法案件，不服台灣高等法院中華民國八十五年七月十日第二
審更審判決（八十四年度上更(一)字第一○○九號，起訴案號：台灣桃園地方法院檢察
署八十三年度偵字第一○五七二號），提起上訴，本院判決如左：
    主  文
上訴駁回。
    理  由
按刑事訴訟法第三百七十七條規定，上訴於第三審法院，非以判決違背法令為理由，
不得為之。是提起第三審上訴，應以原判決違背法令為理由，係屬法定要件。如果上
訴理由狀並未依據卷內訴訟資料，具體指摘原判決不適用何種法則或如何適用不當，
或所指摘原判決違法情事，顯與法律規定得為第三審上訴理由之違法情形，不相適合
時，均應認其上訴為違背法律上之程式，予以駁回。本件上訴意旨略稱：(一)原判決既
認定上訴人幫助他人逃漏稅捐之數額較第一審認定之數額為少而減輕上訴人刑責，卻
又以「本案被告（上訴人）幫助逃漏之稅額不少，犯行非輕」，認第一審諭知上訴人
緩刑為不當云云，主文、理由已屬矛盾。(二)上訴人素行良好，所經營之意霖企業有限
公司以往均依規定報稅，此次係因友人經營之穎伽公司向上訴人佯稱發票不敷使用，
情商上訴人將部分發票借其開立，上訴人未加慎慮，即開立部分發票借予，又因銷貨
憑證須與進貨憑證相互扣抵，乃經朋友介紹向曾棍鈴購買進貨憑證，致涉本件。案發
後，上訴人始知違法，懊悔不已，深覺愧疚，故自始坦承犯行，經此教訓，當無再犯
之虞。上訴人上有年邁雙親，下有稚齡子女待扶養，實不便入監執行，第一審因此諭
知上訴人緩刑，原判決將第一審判決撤銷後，未再諭知緩刑，有判決不適用法則之違
法。(三)第一審檢察官上訴意旨指上訴人幫助他人逃漏稅額三百餘萬元（新台幣，下同
），原判決認僅一百六十三萬餘元，情節較輕，乃又不駁回檢察官之上訴，卻將第一
審判決撤銷改判，復未於理由內說明對刑法第五十七條各款之具體審酌情形，亦有未
當云云。
惟查：原判決綜核上訴人之自白，證人俞慧玲、王連清之證述、附卷之桃園縣營業人
銷售額與稅額申報書、桃園縣稅捐稽徵處函等證據，並參酌全案卷證資料，本於事實
審法院推理之作用，認定上訴人為商業負責人，有連續以明知為不實之事項，而填製
會計憑證之犯行，已說明其理由，所為論斷，俱有卷內資料可資覆按，從形式上觀察
，並無違背法令之情形，上訴意旨對原審之論斷，究係違背如何之經驗法則或論理法
則，亦未依據卷內資料為具體之指摘。且按刑罰之量定，應否宣告緩刑，乃法院得依
職權酌定之事項，不得任意指摘，以為第三審上訴理由。本件原判決以第一審對事實
之認定有誤，因而撤銷第一審之不當判決，審酌上訴人犯罪之動機、目的、手段、品
性、生活狀況、智識程度、所生之危害及犯罪後之態度等一切情狀，酌情量處有期徒
刑十月，已說明其審酌刑法第五十七條各款所列之情形，其量處較第一審為輕之刑罰
，亦是審酌刑法第五十七條各款所列情形之結果。理由欄內有關第一審檢察官上訴意
旨指摘上訴人幫助他人逃漏之稅額不少，犯行非輕，第一審諭知緩刑不當為有理由，
乃未諭知緩刑，主文、理由亦無矛盾，而第一審判決既確有未當，原判決將之撤銷改
判，於法自無不合，上訴意旨所指，尚嫌誤會，其上訴違背法律上之程式，應予駁回
。至其牽連犯幫助逃漏稅捐及行使業務上登載不實文書罪部分，核係屬刑事訴訟法第
三百七十六條第一款所列之案件，依該條規定，既經第二審判決，不得上訴於第三審
法院，牽連之重罪（明知不實而填製會計憑證），上訴既不合法，無從為實體上判決
，輕罪部分自亦無從適用審判不可分之原則，併為實體上之審判，亦應從程序上予以
駁回，併此明。
據上論結，應依刑事訴訟法第三百九十五條前段，判決如主文。
中      華      民      國    八十六    年      五      月    二十一    日
                              最高法院刑事第四庭
                                  審判長法官  莊  來  成
                                        法官  曾  有  田
                                        法官  王  德  雲
                                        法官  謝  俊  雄
                                        法官  林  永  茂
      右正本證明與原本無異
                                              書  記  官
中      華      民      國    八十六    年      五      月    二十八    日
